臺灣高等法院臺中分院刑事判決　　　　　　　　九十一年度重上更(三)字第一二號
　　上　訴　人
　　即　被　告　丁○○
　　指定辯護人　本院公設辯護人　乙○○
右上訴人因違反麻醉藥品管理條例案件，不服臺灣臺中地方法院八十七年度訴字第三
八六號中華民國八十七年三月十日第一審判決（起訴案號：臺灣臺中地方法院檢察署
八十六年度偵字第一九八四一號），提起上訴，經判決後，由最高法院第三次發回更
審，本院判決如左：
    主      文
原判決關於丁○○部分撤銷。
丁○○連續明知為禁藥而轉讓，累犯，處有期徒刑捌月。
扣案之甲基安非他命壹包（驗餘淨重壹肆點柒參公克）沒收銷燬之。
    事      實
一、丁○○曾於民國（下同）八十一年間，因違反麻醉藥品管理條理案件，經台灣台
    中地方法院判處有期徒刑五月確定，於八十一年十月三十日易科罰金執行完畢。
    詎仍不知悔改，明知甲基安非他命業經主管機關行政院生署公告列為禁藥，不
    得非法轉讓，竟仍基於無償轉讓甲基安非他命之概括犯意，自八十六年八月二十
    日起，至同年九月二十日止，先後二次均在凌晨一、二時之間，均在台中市○○
    街十一號丙○○之住處，連續二次無償轉讓甲基安非他命給丙○○施用（丙○○
    非法施用甲基安非他命部分，業經本院判決免刑確定），每次轉讓約一、二顆米
    粒大小之數量。嗣至八十六年九月二十日晚上七時許，丁○○前往丙○○位於台
    中市西屯區褔上巷二一四弄六二號三樓居處時，適有警員在場，經警在其身上查
    獲甲基安非他命一包（驗餘淨重一四‧七三公克）、乾淨空塑膠袋四個等物，警
    方要求丁○○交待甲基安非他命來源時，丁○○趁機跳樓逃逸。
二、案經台中市警察局第一分局報請台灣台中地方法院檢察署檢察官偵查起訴。
    理      由
一、訊據本案上訴人即被告丁○○（以下簡稱為被告）對於前開犯罪事實，已於本院
    訊問與審理時，均坦白承認，且經證人丙○○於本院訊問時，證述明確，並有被
    告於前開時、地被警查獲之甲基安非他命一包（驗餘淨重一四‧七三公克）與法
    務部調查局鑑驗通知書一紙（見本院八十七年度上訴字第一○三六號刑案卷宗第
    五七頁）附卷可稽。事證明確，被告之上開犯行堪以認定。
二、本件公訴人之公訴意旨雖以：被告係意圖營利，並基於概括之犯意，自八十六年
    八月間起，至同年九月二十日止，連續二次在台中市販賣甲基安非他命給丙○○
    吸用，因認被告上開所為，係犯當時尚有施行之麻醉藥品管理條例第十三條之一
    第二項第一款之販賣安非他命罪嫌等情。惟訊據被告矢口否認伊有公訴人所指訴
    之上開犯罪情事，並辯稱：伊僅有前開二次無償轉讓安非他命給丙○○吸用之行
    為，並未向丙○○收取任何對價，並無意圖營利販賣安非他命之犯行等情。經查
    ：（一）本案被告於偵、審中，即堅詞否認其有販賣安非他命給丙○○之犯行。
    （二）證人丙○○雖於警訊及檢察官初訊時，有供證：「我是於八十三年十一月
    底開始吸食安非他命，最後乙次是八十六年九月十七日二十二時許，在台中市○
    ○區○○街十一號吸食，．．．．．．，安非他命來源是向綽號『阿成』之男子
    所購」、「該阿成之男子其真實姓名就是警方所提示之丁○○，．．．．．．，
    平時都是丁○○到我台中市○○區○○街十一號或台中市西屯區福上巷二一四弄
    六二號三樓等住處找我，每次以新台幣（下同）一千元向丁○○購得安非他命○
    ．○二公克，共計二次」、「在台中市西屯區福上巷二一四弄六二號三樓等地買
    過兩次，每次都買一千元（以上警訊筆錄見八十六年度偵字第一九八四一號卷偵
    查卷第七頁反面）、「八十六年八月開始吸食安非他命，一個禮拜吸二次，最後
    一次是三日前吸的」、「（安非他命是向丁○○買的）在台中市西屯區福上巷二
    一四弄六二號三樓等地買過兩次，每次都買一千元」（見同上偵查卷第十七頁反
    面）等語，惟證人丁○○於檢察官第二次訊問時，即改稱：「沒有（向丁○○買
    安非他命），是警察叫我配合他們的，我確實沒有向他（指丁○○）買」（見同
    上偵查卷第二十四頁）等情，此後於原審及本院歷次訊問時，亦均否認有向被告
    購買安非他命之事，而改稱：「不是，沒有向他（指被告）買」、「因為當時丁
    ○○跑掉警察惱羞成怒，要我咬他，不然要灌水」、「（偵訊中亦言在此處向丁
    ○○買二次安非他命？）因警察騙說在偵訊若翻供，會被收押」（見原審卷宗第
    十六頁反面）、「沒有（向被告買甲基安非他命）」、「（警訊筆錄）是警察自
    己寫的」、「我是向許招崇買的」（見本院上訴字第一０三六號卷第三○、三一
    頁）、「我有向『阿猴』的人買安非他命，是『阿俊』告訴我在『往日情懷遊藝
    場』有一個叫『阿猴』的人在賣，要我去向阿猴買」、「我沒有向丁○○買安非
    他命，我會這樣說，是警察要伊說的，連那個『二次』都是警察要我說的」（見
    本院上更一卷第八三頁）、「查獲的房子是我媽媽的，租給學生住，一間沒有租
    ，我去住，我哥哥報警，三個警察先去抓蕭景文（筆錄誤載為蕭錦成）來，他們
    有鎖匙，直接進來教訓我也打我，後來被告丁○○來，當天我不知道被告丁○○
    會來，後來他們押被告丁○○到另一個房間，五分鐘後被告丁○○衝出來跳樓，
    警察因為被告丁○○跑了，很生氣，押我回警局去，要我這麼說」、「檢察官依
    警局筆錄問，我就依警局筆錄說」（見本院上更二卷宗第二九、三十頁）、「（
    八十六年八月間開始，到九月二十日被查獲之間），沒有（向被告買過二次安非
    他命）」、「（問：為何你於警訊中，證述你有向被告買過二次安非他命？）這
    是因為警員抓到丁○○後，又被他跑掉很氣，才要我這樣講的」、「（問：你於
    偵查中有證述：被告有賣給你二次安非他命？）我害怕，因為一開始有這樣講了
    ，所以才繼續這樣講」各情（見本院上更三卷宗第三三頁）。本案證人丙○○除
    於警局初訊及檢察官第一次訊問時，證稱有向被告購買安非他命之外，嗣均證稱
    未向被告購買，而改證上情，其證詞既屬前後不一，已難單憑其上開不利被告之
    證詞，資為對被告論罪科刑之惟一依據。且如依證人丙○○在警局所述，其係以
    一千元購得○．○二公克之安非他命，意謂一公克之安非他命售價為五萬元，此
    顯違情理。又證人丙○○既僅向被告購買二次共計○．○四公克之安非他命，如
    何能供其自八十三年十一月底起，長期吸至八十六年九月十七日？或如何供其在
    檢察官初訊時，所稱自八十六年八月間起，至同年九月二十日止，每週二次之吸
    食數量？證人丙○○此部分證詞亦有矛盾。復參酌證人許招崇於九十年三月二十
    九日本院第一次更審時，曾證稱：「我在（八十六年）七月份曾和他一人出資三
    千元共同買一錢的安非他命，我們在河南路和福興路向『阿猴』的人買的，．．
    ．．．．，『阿猴』的姓名住址我都不知道」等語（見本院上更一卷宗第五六頁
    ），及證人曾憲宗、莊聰明（均為查獲本案警員）於原審法院及本院訊問時，所
    證：「我們是三個人，是丙○○的哥哥報案，由他帶路到丙○○老家西安街搜出
    吸食器，後來丁○○才來，在他身上搜出安非他命，．．．．．．，在我們查證
    時，丁○○就跳樓了」（見原審卷宗第二八頁）、「（丙○○之哥哥有叫我打他
    （指丙○○）嘴巴，因他哥哥對（應係『認』之筆誤）他做法很不對，他哥哥與
    我很好，叫我教訓他，沒有叫他配合」各情（見本院上訴字第一０三六號卷宗第
    七三頁），以及當時亦有在場之證人蕭景文所為：有聽到警員「要丙○○把丁○
    ○咬死」之證詞（見原審卷宗第二八頁、本院上更一卷宗第五八頁），本院認尚
    不得以證人丙○○在警局及檢察官初訊時所為之證詞，資為對被告論罪科刑之依
    據。此外，本案被告在被警查獲之後，固有跳樓逃逸之行為，並遺留甲基安非他
    命一包驗餘淨重達一四．七三公克，但其跳樓逃逸之原因可能多端，此舉尚未足
    資證明被告確有販賣甲基安非他命之犯行。而被告所遺上開甲基安非他命，雖重
    達一四．七二公克，但並查無證據足以證明係供販賣用，或意圖出賣而販入，亦
    難僅憑丙○○有瑕疵之證詞及扣案之甲基安非他命，即認定被告有販賣甲基安非
    他命予丙○○。公訴人依丙○○之證詞及扣案之甲基安非他命，認被告二次非法
    販賣甲基安非他命予丙○○，容有誤會，此部分之起訴法條應予以變更。
三、查甲基安非他命業經行政院衛生署於六十九年十二月八日以衛署藥字第三０一一
    二四號公告，列入藥物藥商管理法第十六條第一款（現修正為藥事法第二十二條
    第一款）之「禁藥」管理，禁止輸入、製造，並自七十年六月一日起禁止販賣，
    嗣又於七十五年七月十一日以衛署藥字第五九七六二七號公告禁止使用在案。被
    告於本院訊問時，自承明知甲基安非他命業經主管機關行政院生署公告列為禁
    藥，詎仍於前開時、地，二次將甲基安非他命無償轉讓給丙○○，核其所為，係
    犯藥事法第八十三條第一項之明知為禁藥而轉讓罪。又被告行為後，八十七年五
    月二十日修正公布，同月二十二日生效之毒品危害防制條例，已將安非他命列為
    第二級毒品，對轉讓安非他命亦設有處罰之規定。依據毒品危害防制條例第八條
    第二項之規定，轉讓第二級毒品者，處六月以上五年以下有期徒刑，得併科新臺
    幣七十萬元以下罰金。將上開規定與被告行為時之藥事法第八十三條第一項明知
    為禁藥而轉讓罪之法定刑即：「五年以下有期徒刑，得併科新臺幣十萬元以下罰
    金」相互比較，以藥事法第八十三條第一項之規定所為之處罰為輕，依刑法第二
    條第一項但書之規定，應適用行為時之藥事法第八十三條第一項之明知為禁藥而
    轉讓罪處罰。是核被告所為，係犯藥事法第八十三條第一項之明知為禁藥而轉讓
    罪。公訴人認被告係犯當時施行之麻醉藥品管理條例第十三條之一第二項第一款
    之非法販賣麻醉藥品罪，其起訴法條尚有未洽，應予變更。至被告非法轉讓禁藥
    之前，持有甲基安非他命之低度行為，已被其轉讓禁藥之高度行為所吸收，不另
    論罪。又被告先後二次轉讓甲基安非他命之行為，其犯罪時間緊接，方法相同，
    所犯係構成要件相同之罪名，顯係基於概括之犯意反覆為之，應依刑法第五十六
    條連續犯之規定，論以一罪並加重其刑。次查被告曾因違反麻醉藥品管理條例案
    件，經原審法院判處有期徒刑五月確定，於八十一年十月三十日易科罰金執行完
    畢之事實，有台灣台中地方法院檢察署刑案資料查註紀錄表在卷可按（見偵查卷
    第二頁），其於刑之執行完畢後五年以內再犯本件有期徒刑以上之罪，為累犯，
    應依刑法第四十七條規定，遞加其刑。
四、原審判決對被告前開所犯予以論罪科刑，固非無見。惟本案被告之行為應成立轉
    讓禁藥罪，原審判決認係構成販賣麻醉藥品甲基安非他命罪，認事尚有未洽。是
    本案被告上訴否認販賣甲基安非他命，為有理由，應由本院將原審判決撤銷改判
    。爰審酌被告之素行、轉讓安非他命之情節、犯罪所生之危害、及犯罪後之態度
    等一切犯罪情狀，量處有期徒刑八月。扣案之甲基安非他命一四．七三公克雖非
    被告供轉讓所用，即與本件被告之犯罪無關，但係屬毒品，且經檢察官聲請宣告
    沒收，爰依毒品危害防制條例第十八條第一項諭知沒收銷燬之。其餘扣案丁○○
    所有之物因非供犯本件犯罪所用，且非違禁物，不予宣告沒收。
五、據上論斷，應依刑事訴訟法第三百六十九條第一項前段、第三百六十四條、第二
    百九十九條第一項前段、第三百條，藥事法第八十三條第一項，刑法第十一條前
    段第二條第一項但書、第五十六條、第四十七條，毒品危害防制條例第十八條
    第一項前段，判決如主文。
本案經檢察官甲○○到庭執行職務。
中      華      民      國　    九十一     年     三      月    二十　　日
　　                            臺灣高等法院臺中分院刑事第三庭
                                      審判長法  官　陳　朱  貴
                                      　　　法　官  胡　忠　文
                                      　　　法　官　廖　柏　基
右正本證明與原本無異。
如不服本判決應於收受送達後十日內向本院提出上訴書狀，其未敘述上訴之理由者並
得於提起上訴後十日內向本院補提理由書（均須按他造當事人之人數附繕本）。
　　　　　　　　　　　　　　　　　　　　　　書記官　詹  錫　朋
中      華      民      國　    九十一     年     三      月   二十一 　日
附錄本案論罪科刑法條：
藥事法第八十三條第一項
明知為偽藥或禁藥，而販賣、供應、調劑、運送、寄藏、牙保、轉讓、或意圖販賣而
陳列者，處五年以下有期徒刑，得併科新臺幣十萬元以下罰金。
                                                                    　　Ｒ
